【裁判字號】    97,交抗,1476
【裁判日期】    971231
【裁判案由】    聲明異議
【裁判全文】
臺灣高等法院臺中分院刑事裁定        97年度交抗字第1476號
抗  告  人
即受處分人  甲○○
上列抗告人因違反道路交通管理處罰條例案件，不服臺灣臺中地
方法院中華民國九十七年十一月十八日所為裁定（九十七年度交
聲字第二六三二號）提起抗告，本院裁定如下：
    主  文
抗告駁回。
    理  由
一、抗告意旨略謂以：依原裁定理由欄所載，為裁定駁回抗告人
    異議之論據，認事用法與法相違，實難甘服。查抗告人於民
    國97年 7月31日23時許，因涉嫌酒駕不慎追撞案外人王琇麗
    所駕駛之自小客車，被臺中縣警察局霧峰分局內新派出所員
    警帶往派出所，由員警執行酒測之錄影光碟可見員警在旁說
    明酒精濃度測試標準流程及方法，抗告人雖然對員警叫囂，
    但抗告人因右手殘廢，左手被手銬銬在牆壁固定的鐵柱上，
    寸步難行，而酒測器放在2 公尺外之桌上，抗告人根木無法
    接近酒測器接受呼氣，由錄影光碟未看見員警持酒測器走至
    抗告人被手銬銬住處，用酒測器要求抗告人呼氣，亦未見抗
    告人搖手、偏頭、掙扎等動作來拒絕酒測呼氣，抗告人唯一
    的一隻手被銬住在牆壁的橫柱上，行動被控制沒有走動的自
    由，完全在警方的控制下，如要對抗告人酒測或強制抽血，
    還不是予取予求，抗告人無法說不的權利，嗣抗告人被移送
    至臺中縣警察局霧峰分局因為唯一的一隻手雖也被銬在分局
    牆壁固定的鐵柱上，是員警拿酒測器到抗告人身邊，所以順
    利配合警方做了酒精濃度測定，原裁定未予詳查，率爾認定
    抗告人係積極拒絕酒精濃度測試檢定，顯有誤會，與法有違
    云云。
二、按汽車駕駛人，駕駛汽車經測試檢定酒精濃度超過規定標準
    者，處新臺幣15,000元以上60,000元以下罰鍰，並當場移置
    保管該車輛及吊扣其駕駛執照1 年；汽車駕駛人拒絕接受第
    1 項測試之檢定者，處新臺幣60,000元罰鍰，並當場移置保
    管該汽車及吊銷該駕駛執照；又汽車駕駛人，曾依第35條第
    4 項前段之規定吊銷駕駛執照者，3 年內不得考領駕駛執照
    ，道路交通管理處罰條例第35條第1 項第1 款、第4 項前段
    、第67條第2 項，分別定有明文。而前揭道路交通管理處罰
    條例第35條第4 項之所以規定「拒絕酒精濃度測試檢定」除
    應課予罰鍰60,000元外，並應當場移置保管該汽車及吊銷該
    駕駛執照，較諸同條第1 項規定飲酒駕車之處罰：「汽車駕
    駛人，駕駛汽車經測試檢定有酒精濃度超過規定標準者，處
    新臺幣15,000元以上60,000元以下罰鍰，並當場移置保管該
    汽車及吊扣其駕駛執照1 年」，更為嚴厲，目的在於不使拒
    絕酒精濃度測試檢定之駕駛人反而獲得寬典，否則無異鼓勵
    駕駛人拒絕接受測試。再關於處罰基礎，係因人體內酒精含
    量由開始飲酒時之0 ％，依飲酒量漸漸累積增加，在完成飲
    酒時體內酒精含量達到最高，隨後依代謝率逐漸代謝。基此
    ，倘駕駛人遭警員攔停後，拒絕接受酒精濃度測試檢定或推
    諉拖延酒精濃度測試檢定之時間，致其體內酒精濃度因時間
    經過而逐漸代謝降低，對於其他立即配合測試之駕駛人顯有
    不公。又有關「拒絕接受酒精濃度測試檢定」構成要件，應
    以警方明確告知駕駛人酒精濃度測試標準流程及方法後，駕
    駛人仍積極或消極拒絕測試，即可判定為「拒絕接受酒精濃
    度測試檢定」，亦有內政部警政署90年 8月23日（90）警署
    交字第175739號函在卷可按，核其意旨，係在便利測試檢定
    作業之及時順利實施，俾取得客觀正確之判測結果，進而防
    免可能產生之交通事故，是汽車駕駛人遇有警員測試檢定，
    即應配合受檢，不得以任何理由拒絕或拖延，否則即屬違反
    上開規定應受裁罰甚明。
三、經查：
  (一)抗告人甲○○於97年 7月31日22時10分許，駕駛車牌號碼7P
    －5699號自小客車，行經臺中縣大里市○○路 ○段與大明路
    口處，不慎追撞前方停等紅燈由案外人王琇麗所駕駛車牌號
    碼8836-HX 自用小客車，據王琇麗報案稱抗告人棄車離開現
    場，為警到場後，依抗告人之身體特徵（右手殘障截肢），
    於同日23時許循線在事故地點附近尋獲抗告人，惟抗告人始
    終否認係上開車輛之駕駛人，並拒絕接受酒測，臺中縣警察
    局霧峰分局內新派出所員警陳恒誠乃於翌日即97年 8月1日0
    時52分許，依違反道路交通管理處罰條例第35條第 4項規定
    規定製單舉發等情，業據證人即承辦本案之臺中縣霧峰分局
    內新派出所員警陳恒誠於原審到庭證述：當天事故地點就在
    內新派出所對面，被害人來派出所報案稱甲○○已經離開現
    場了，經過被害人提供受處分人的身體特徵（右手殘障），
    我們就找到當時在附近閒逛之受處分人，我們就把他帶回派
    出所，當天有通知車主到場，經過被害人及車主的確認，可
    以確定受處分人確實是駕駛人，故請受處分人依法接受酒測
    ，惟遭受處分人拒絕等語綦詳（見原審卷第19頁反面），並
    有職務報告、臺中縣警察局舉發違反道路交通管理事件通知
    單通知聯、移送聯（中縣警交字第HD0000000號）、臺中縣
    警察局霧峰分局中縣霧警交字第0970014835號函在卷可稽（
    見原審卷第4、9、10頁）。
  (二)復經原審當庭勘驗當天員警執行酒測之錄影光碟（長度約 5
    分44秒）結果：錄影地點在內新派出所內，受處分人在場大
    聲對員警陳恒誠叫囂，再三否認自己為駕駛人，辯稱係其配
    偶駕駛車輛，並因此拒絕接受酒測，過程中車主楊玉如及受
    處分人之子張清森均在場，員警最後以酒測器印出酒測單（
    見原審卷第19頁反面），是依勘驗結果可知，抗告人於員警
    勸導及告知酒測程序之過程中，始終因否認其為駕駛人而積
    極拒絕接受酒精測試，而員警既已給予抗告人相當餘裕之期
    間衡量，並非一經其表明拒絕，即改以拒絕酒測程序處理，
    揆諸前揭說明，員警以抗告人該當道路交通管理處罰條例第
    35條第 4項所規定「拒絕酒精濃度測試檢定」之違規行為製
    單舉發，尚無違法或不當。
  (三)至抗告人於原審質疑其確有在酒測單上簽名乙節，雖據證人
    陳恒誠證稱：伊移送受處分人（依妨害公務案件）至分局後
    ，迄至翌日即97年8月 1日9時46分許，確有對受處分人為酒
    精濃度測試，該次受處分人有配合呼氣，然酒測值為零等語
    （見原審卷第20頁），並有警員陳恒誠提出之酒精濃度測試
    單 1紙附卷可參（見原審卷第24頁），惟抗告人於肇事後之
    97年8月1日 0時52分許，確有拒絕接受酒精濃度測試檢定之
    違規行為已如上述，縱於間隔已近 9小時後再有同意接受酒
    精濃度測試之舉，亦無礙於其先前違規行為之認定，況且，
    倘抗告人該次接受酒精濃度測試之結果確有若干數值，尚非
    不可據以回溯推算其駕車肇事時之體內酒精濃度，進而判斷
    其有無另涉酒醉駕車之行政或刑事責任，此與拒絕接受酒精
    濃度測試之違規行為，本屬二事，是抗告人此部分於原審所
    為之辯解，自無從為有利其之認定。
  (四)查上開證人陳恒誠係執勤警員，其與抗告人應係不相識之人
    ，且目睹及舉發抗告人之上開違規情事，衡情應無涉詞攀誣
    、或虛構違規事實以陷害抗告人之理，且據其上揭結證說明
    及參照原審當庭勘驗當天員警執行酒測之錄影光碟內容，亦
    應無誤看或誤判之情事；況警員執行公務本身受行政懲處責
    任之監督，到庭具結作證更以刑罰擔保其真實性，殊無甘冒
    行政懲處及刑法偽證罪責任，而刻意誣陷抗告人之必要，因
    此當可信賴證人陳恒誠前開陳述為真實。再依原審當庭勘驗
    當天員警執行酒測之錄影光碟之結果：除車主楊玉如在場外
    ，抗告人之子張清森亦有在場，從而舉發本件違規事件之執
    勤警員即證人陳恒誠，既已就本件如何查獲並舉發之經過，
    於原審法院訊問時到庭詳為證述無訛，是本件抗告人係積極
    拒絕酒精濃度測試檢定之違規事實，應堪認定。抗告人抗告
    意旨所陳諸情，顯均與當日員警執行酒測之錄影光碟內容不
    符，抗告人置原審法院已調查明確之證據於不顧，竟不知深
    切反省所為，猶空言漫稱當日抗告人因右手殘廢，左手被手
    銬銬在牆壁固定的鐵柱上，寸步難行，而酒測器放在2公尺
    外之桌上，抗告人根木無法接近酒測器接受呼氣，由錄影光
    碟未看見員警持酒測器走至抗告人被手銬銬住處，用酒測器
    要求抗告人呼氣，亦未見抗告人搖手、偏頭、掙扎等動作來
    拒絕酒測呼氣，抗告人唯一的一隻手被銬住在牆壁的橫柱上
    ，行動被控制沒有走動的自由，完全在警方的控制下，如要
    對抗告人酒測或強制抽血，還不是予取予求，抗告人無法說
    不的權利等等扭曲事實真相之說詞，是抗告人所憑為抗告之
    理由，尚難為本院所採信。原審法院因認本件抗告人甲○○
    於上開時、地，確有拒絕酒精濃度測試檢定之違規事實，原
    處分機關依道路交通管理處罰條例第35條第4項、第67條第2
    項之規定，裁處受處分人罰鍰60,000元，並吊銷駕駛執照，
    3 年內禁考，於法核無違誤，裁定駁回抗告人之異議，經核
    其認事用法俱無不合，是本件抗告為無理由，應予駁回。
據上論斷，應依道路交通案件處理辦法第二十六條，刑事訴訟法
第四百十二條，裁定如主文。
中    華    民    國    97    年    12    月    31    日
            刑事第九庭    審判長法  官  江  德  千
                                法  官  賴  妙  雲
                                法  官  許  旭  聖
以上正本證明與原本無異。
不得再抗告。
                                書記官  紀  美  鈺
中    華    民    國    97    年    12    月    31    日


司法院資訊處製作；財團法人民間司法改革基金會備份。
